【裁判字號】    98,執消債更,22
【裁判日期】    990629
【裁判案由】    更生事件
【裁判全文】
臺灣士林地方法院民事裁定          98年度執消債更字第22號
債  務  人  乙○○
代  理  人  李淵聯律師
上列當事人因更生事件，本院裁定如下：
    主  文
債務人所提如附表一所示之更生方案應予認可。
債務人在未依更生條件全部履行完畢前，應受如附表二所示之生
活限制。
    理  由
一、按債務人有薪資、執行業務所得或其他固定收入，法院認更
    生方案之條件公允者，得不經債權人會議可決，逕依債務人
    之聲請或依職權以裁定認可更生方案；法院為認可之裁定時
    ，因更生方案履行之必要，對於債務人在未依更生條件全部
    履行完畢前之生活程度，得為相當之限制，消費者債務清理
    條例第64條第1 項、第62條第2 項分別定有明文。
二、查債務人乙○○聲請更生，前經本院於民國98年3 月10日以
    97年度消債更字第352 號裁定自98年3 月11日17時起開始更
    生程序在案，有上開裁定1 份在卷可參（見本院卷第4 、5
    頁）。又債務人目前從事拆除工臨時工工作，確有薪資之固
    定收入，每月新臺幣（下同）2 萬8,000 元等情，為債務人
    所自陳（見本院卷第306 頁），並有財政部臺北市國稅局97
    年度綜合所得稅各類所得資料清單、勞工保險被保險人投保
    資料表在卷可參（見本院卷第194 至196 頁）。再觀諸債務
    人所提如附表一所示之更生方案，其條件為債務人自認可更
    生方案裁定確定之翌月起，以2 個月為1 期，分48期，第1
    至11期每期清償1 萬3,400 元，第12至48期每期清償1 萬6,
    000 元，總清償金額為73萬9,400 元，清償成數為46.84%。
    本院經審酌下列情事，認其條件核屬公允、適當、可行：
  (一)查債務人聲請更生時，除薪資收入外，名下尚有坐落臺北市
    ○○區○○段三小段177 、177-8 、177-9 、177-10地號等
    4 筆土地（應有部分各為648 分之9 、72分之1 、72分之1
    、72分之1 ，以下統稱系爭不動產），經鑑價其現值為63萬
    5,000 元，有債務人之財政部臺北市國稅局財產歸屬資料清
    單、台大不動產估價師事務所99年3 月30日估價報告書、土
    地登記第二類謄本在卷可憑（見本院卷第111 、165 至184
    頁）。而本件更生方案之無擔保及無優先權受償總額為73萬
    9,400 元，顯高於系爭不動產價值。又觀諸債務人之聲請前
    2 年間可處分所得為66萬元，扣除必要支出31萬8,024 元後
    ，餘額為34萬1,976 元，亦低於上開無擔保及無優先權債權
    受償總額。從而，則無擔保及無優先權債權人之受償總額並
    無過低。另債務人係聲請更生，而非聲請清算，自不生分配
    清算財團財產予債權人；況系爭不動產目前係作為一般巷弄
    道路或防火巷使用，有上開估價報告書可參，變價不易，則
    債權人主張應將系爭不動產價值列入債務人清償能力之考量
    云云，尚無可採。
  (二)次查，債務人目前所從事之拆除工工作，須透過仲介公司尋
    找工作機會，其薪資為每日1,200 元，以現金發放，且須另
    外扣除傭金，合計每月扣除傭金後之實領薪資約2 萬8,000
    元（已加計加班費），此為債務所自陳（見本院卷第247-1
    頁）。至債權人稱債務人之薪資應以開始更生裁定所認定之
    每月3 萬元計算乙節，按更生方案係以債務人現有資力，盡
    最大能力提出清償方案，其過往薪資收入實難係為現有薪資
    之判斷依據，債權人上開主張，實難採憑。又債務人目前已
    搬離臺北市○○區○○街62巷14號址（下稱系爭建物），是
    債權人稱系爭建物為營業店面，債務人應有攤商營業收租云
    云，自難採信。
  (三)再查，債務人居住於臺北市士林區，每月個人必要支出（包
    含應分攤之家用支出、國民年金及健保費）計1 萬2,833 元
    ，已低於行政院主計處所公布99年度臺北市每人每月最低生
    活標準1 萬4,614 元，顯未逾越一般人之生活程度，自屬合
    理。
  (四)復查，債務人之父曾榮焜年逾77歲，且失智症狀態已達身心
    障礙程度，目前每月除敬老津貼3,000 元外，已無任何利息
    所得，此有臺大醫院97年8 月21日診斷證明書、曾榮焜之97
    年度綜合所得稅各類所得資料清單、合作金庫銀行98年1 月
    至98年6 月分戶交易明細表、98年7 月至99年4 月存款存摺
    在卷可憑（見本院卷第124 、238 至246 頁）。雖曾榮焜名
    下有坐落臺北市士林區○○○○段177 、177-8 、177-9 、
    177-10地號等4 筆土地（應有部分均為0.01388 ），有其財
    政部臺北市國稅局財產歸屬資料清單附本院97年度消債更字
    第352 號卷可稽（見該卷第104 頁），然查上開土地與債務
    人所有系爭不動產之地號相同，而系爭不動產目前係作為一
    般巷弄道路或防火巷使用，已如前述，其變價當屬不易，自
    難認曾榮焜得以處分其所有土地用以維生，其依法有受債務
    人扶養之權利。是以債務人自陳曾榮焜每月必要支出1 萬3,
    960 元計算，參酌曾榮焜每月領有敬老津貼3,000 元，債務
    人之配偶邱梅於小吃店工作之每月收入1 萬5,000 元，債務
    人之母吳寶每月領有利息所得1 萬7,552 元，債務人之弟曾
    德光經營漫畫書店每月平均收入3 萬元至4 萬元，並單獨負
    擔曾榮焜之醫療費等情，則債務人與上開3 人平均分攤曾榮
    焜之扶養費，每月支付2,740 元〔計算式：(00000-0000 ）
    ÷4 ＝2740元〕，並無不合。
  (五)至債務人之子曾亦圻每月扶養費合計1 萬1,438 元部分，雖
    高於財政部公告之98年度扶養免稅額每人8 萬2,000 元（平
    均每月為6,833 元）之標準，惟查，曾亦圻年僅5 歲，而債
    務人之配偶邱梅為增加全戶收入，須外出工作，無法全職在
    家照護曾亦圻，又債務人之母吳寶雖已退休，然其必須全心
    照顧已失智之債務人之父曾榮焜，則債務人將曾亦圻送往幼
    稚園就讀，自有必要性。其因而每月增加幼稚園學費5,800
    元（見本院卷第75至77頁），亦屬當然。況債務人於曾亦圻
    就讀國民小學後，即願減少扶養費，以增加還款金額。據此
    足認上開債務人所陳每月扶養費金額，係屬合理。
  (六)債權人復主張債務人距法定強制退休年齡尚有14年之久，有
    足夠能力分期清償，並得尋求與最大債權銀行進行個別一致
    性協商方案之管道乙節，按消費者債務清理條例之立法目的
    ，係在使陷於經濟上困難之消費者，得依該條例清理債務，
    以妥適調整其與債權人間之權利義務，並重建其經濟生活，
    是原則上，應以債務人自力所能獲得之固定收入，作為履行
    更生方案之基礎，而清償成數並非認可更生方案之唯一標準
    ，債務人之每月必要生活費用及扶養費共2 萬1,292 元，係
    屬合理前已敘明，其每月收入扣除上開必要支出後，尚餘6,
    708 元，而債務人願以每月6,700 元（即每期1 萬3,400 元
    ）清償債務，並為求增加清償成數，而將清償延長為消費者
    債務清理條例第53條第2 項第3 款所定最長清償期限8 年，
    足認其確已盡償債之能事。至債務人是否願於更生程序外，
    另與最大債權銀行進行個別一致性協商方案，亦屬債務人自
    主意思之選擇，非債權人或本院得以強制。
  (七)本院前於99年5 月26日公告之更生方案所載各債權人每期清
    償金額，其計算顯然錯誤，爰依職權逕予更正如附表一第貳
    大點之每期受分配金額欄所示金額。
三、綜上所述，債務人以每月收入扣除必要生活費用及扶養費後
    之餘額，用以清償更生債務，其所提如附表一所示之更生方
    案核屬公允、適當、可行，且無消費者債務清理條例第63條
    及第64條第2 項所定不應認可之消極事由存在，故不經債權
    人會議可決，予以認可該更生方案。並依首揭消費者債務清
    理條例第62條第2 項規定，就債務人在未依更生條件全部履
    行完畢前之生活程度，裁定為如附表二所示之限制。
四、爰裁定如主文。
五、如不服本裁定，應於裁定送達後10日內，以書狀向本院司法
    事務官提出異議。
中    華    民    國    99    年    6     月    29    日
                  民事庭      司法事務官
附表一：更生方案
~T30X0L2;
┌─────────────────────────────────┐
│壹、更生方案內容                                                  │
├─────────────────────────────────┤
│1.自認可裁定確定之翌月起，以2個月為1期，共分48期（即8年）清償。   │
│2.每期在每2 個月10日給付，第1 至11期每期清償新臺幣（下同）1 萬3,  │
│  400 元，第12至48期每期清償1 萬6,000 元。各債權人受分配金額如下列│
│  第貳點「每期受分配金額」欄所示。                                │
│3.債務總金額：157萬8,425元。                                      │
│4.清償總金額：73萬9,400元。                                       │
│5.總清償比例：46.84﹪。                                           │
│6.更生方案如一期未履行，除有下列7.之情形外，視為全部到期，並回復如│
│債權表所示之債權總合。                                            │
│7.有不可歸責於己之事由發生，致債務人遲延給付，應許延緩一期給付，但│
│  履行期應順延一期。                                              │
├─────────────────────────────────┤
│貳、更生清償分配表                                                │
├──┬────────────┬───────┬────┬────┤
│編號│    債    權    人      │   債權金額   │第1 至11│第12至48│
│    │                        │              │期每期受│期每期受│
│    │                        │              │分配金額│分配金額│
├──┼────────────┼───────┼────┼────┤
│ 1  │台北富邦商業銀行股份有限│      28,996元│   246元│   294元│
│    │公司                    │              │        │        │
├──┼────────────┼───────┼────┼────┤
│ 2  │台新國際商業銀行股份有限│     712,112元│ 6,046元│ 7,218元│
│    │公司                    │              │        │        │
├──┼────────────┼───────┼────┼────┤
│ 3  │聯邦商業銀行股份有限公司│      91,634元│   778元│   929元│
├──┼────────────┼───────┼────┼────┤
│ 4  │甲○（台灣）商業銀行股份│     287,823元│ 2,442元│ 2,918元│
│    │有限公司（原香港商上海│              │        │        │
│    │豐銀行股份有限公司）    │              │        │        │
├──┼────────────┼───────┼────┼────┤
│ 5  │中國信託商業銀行股份有限│     177,351元│ 1,506元│ 1,798元│
│    │公司                    │              │        │        │
├──┼────────────┼───────┼────┼────┤
│ 6  │華南商業銀行股份有限公司│     161,938元│ 1,375元│ 1,641元│
├──┼────────────┼───────┼────┼────┤
│ 7  │萬泰商業銀行股份有限公司│      58,347元│   495元│   592元│
├──┼────────────┼───────┼────┼────┤
│ 8  │大眾商業銀行股份有限公司│      60,224元│   512元│   610元│
├──┼────────────┼───────┼────┼────┤
│    │合     計               │   1,578,425元│13,400元│16,000元│
├──┴────────────┴───────┴────┴────┤
│、補充說明                                                      │
│一、總清償比例計算至百分比之小數點後第三位四捨五入至第二位。      │
│二、第1 至11期每期受分配金額＝該期清償金額×債權比例（元以下八一捨│
│    八二入）。                                                    │
│三、第12至48期每期受分配金額＝債權金額×清償比例－第1 至11期受償總│
│    額÷37期（元以下三捨四入）。                                  │
│四、債務人於履行更生方案前，應自行向各債權人詢問還款方式，並依期履│
│    行。                                                          │
└─────────────────────────────────┘
附表二：更生債務人之生活限制
┌─────────────────────────────────┐
│准許更生之債務人，未依更生條件完全履行完畢前，應受下列之生活限制：│
├─────────────────────────────────┤
│一、不得為奢靡浪費之消費活動。                                    │
├─────────────────────────────────┤
│二、不得為賭博或為其他投機行為。                                  │
├─────────────────────────────────┤
│三、除為清償更生債務外，不得為不動產之處分或受讓。                │
├─────────────────────────────────┤
│四、不得為金錢借貸之行為。                                        │
├─────────────────────────────────┤
│五、不得搭乘計程車、高鐵及航空器，但因公務所需且由公費支付者，不在│
│    此限。                                                        │
├─────────────────────────────────┤
│六、不得從事國外遊學或出國旅遊等消費行為。                        │
├─────────────────────────────────┤
│七、不得投資金融商品（例如股票、基金等）。                        │
├─────────────────────────────────┤
│八、不得從事逾越通常生活程度之贈與。                              │
├─────────────────────────────────┤
│九、每月應製作收入支出帳目。                                      │
└─────────────────────────────────┘
~T64X4L25;

司法院資訊處製作；財團法人民間司法改革基金會備份。
